臺北高等行政法院判決　　　　　　　　　　　　　　　九十三年度簡字第三七八號
　　原　　　告　甲○○
　　訴訟代理人　郭玉健律師
　　被　　　告　財政部臺北市國稅局
　　代　表　人　張盛和（局長）
右當事人間因綜合所得稅事件，原告不服財政部中華民國九十二年十二月二十二日台
財訴字第０九二００六０八四七號訴願決定，提起行政訴訟。本院判決如左：
　　主  　　文
訴願決定及重核復查決定關於傳真機攤銷部分均撤銷。
原告其餘之訴駁回。
訴訟費用由原告負擔貳分之壹，餘由被告負擔。
　　事  　　實
一、事實概要：原告為甲○○律師事務所之負責人，八十六年度綜合所得稅結算申報
    ，自行申報該事務所之執行業務所得為新臺幣（下同）二二二、二四九元，經被
    告初查核定該事務所當年度之執行業務所得為八四九、一０三元，合併核定原告
    當年度綜合所得總額為一、七二六、九二七元、淨額為一、二四七、九六七元。
    原告對執行業務收入、執行業務費用－租金費用、水電瓦斯費、各項折舊、各項
    攤提、郵電費及其他費用部分不服，申經復查結果，未獲准變更，提起訴願，經
    財政部九十二年三月三十一日台財訴第0000000000號訴願決定將原處
    分關於各項折舊及各項攤提部分撤銷，囑由被告另為處分，其餘訴願則予以駁回
    。被告重核結果，核減執行業務所得五三、七九九元，變更核定綜合所得總額為
    一、六七三、一二八元、淨額為一、一九四、一六八元。原告仍不服，就各項攤
    提之廚具及傳真機當年度攤銷金額分別為一一、九００元及一四、四００元二項
    提起訴願，仍遭決定駁回，遂向本院提起行政訴訟。
二、兩造聲明：
  (一)原告聲明：
    1.原處分、訴願決定重核案件復查決定及訴願決定不利於原告之部分均撤銷。
    2.訴訟費用由被告負擔。
  (二)被告聲明：
    1.駁回原告之訴。
    2.訴訟費用由原告負擔。
三、兩造主張：
　(一)原告起訴意旨略謂：
    1.就各項攤提之廚具部分：
  　　原告於申報八十六年度綜合所得稅時，就各項攤提中列有購置廚具五九、五０
      ０元，當年度攤銷一一、九００元。而被告與訴願決定機關均以「顯非業務所
      必要」而認定當年度攤銷一一、九００元應不予認列，顯不符經驗法則。「經
      驗法則」係指由社會生活累積的經驗歸納所得之法則；凡日常生活所得之通常
      經驗及基於專門知識所得之特別經驗均屬之。律師事務所為營業需要，須常備
      置熱水沖泡茶水以招待客人，對於員工之午餐亦須提供電鍋、冰箱等廚具以供
      員工使用，與一般公家機關、大型公司均須備置廚具並無不同。顯見備置廚具
      確屬業務所必要。而被告與訴願決定機關以「顯非業務所必要」為由，不予認
      列購置廚具當年度攤銷一一、九００元，顯有違背經驗法則之不當，就該部分
      應予撤銷。
    2.就各項攤提之傳真機部分：
    　原告於申報八十六年度綜合所得稅時，就各項攤提中列有購置傳真機七二、０
      ００元，當年度攤銷一四、四００元。而被告與訴願決定機關均以「未能提示
  　　合法憑證」為由，認定該部分應不予認列。惟查：原告負責之甲○○律師事務
      所歷年來均委由林進財會計師事務所代為申報每年度之所得稅，各支出及收入
      亦均由該會計師事務所負責編列，為提起本件行政訴訟，原告遂請求該會計師
      事務所將原告事務所所有申報資料送回，經原告詳細審閱，發現於該申報之現
      金簿中，有「八十五年四月二十日. 科目‥未攤銷費用. 摘要‥M-RC-3700L傳
      真機. 支出金額‥72000」記載且於會計憑證中亦有載明「編號040006.中華民
      國八十五年四月二十日甲○○律師事務所現金支出傳票. 會計科目‥未攤銷費
      用. 摘要‥M-RC-3700L傳真機. 金額‥72000 」之現金支出傳票及由互盛股份
      有限公司所開立之CH00000000.品名M-RC-3700L傳真機一台. 金額‥72000之統
      一發票正本一紙。顯見原告於申報八十五年所得稅之初，即已附有該傳真機之
      合法憑證。被告不察而就該傳真機攤銷部分不予認列，並逕指原告未能提示合
      法憑證進而駁回原告之復查申請，訴願決定機關亦以原告未能提示合法憑證進
      而駁回訴願，均顯有重大違誤。
　(二)被告答辯意旨略謂：
　　1.按「非屬執行業務之直接必要費用，不得列為執行業務費用。」、「費用及損
　　　失，未經取得原始憑證，或經取得而記載事項不符者，不予認定。」及「折舊
      ：一、供執行業務使用之固定資產，為執行業務者本人所有，取得確實憑證者
      ，得依規定提列折舊。上述固定資產為房屋時，其有非供執行業務使用之折舊
      ，應按面積比例計算，不予認列：如無法明確劃分，以二分之一計算：：：」
      ，分別為行為時執行業務所得查核辦法第十四條、第十七條第一項及第三十條
      第一款所明定。次按「對外營業事項之發生，營利事業應於發生時自他人取得
      原始憑證，如進貨發票，或給與他人原始憑證，如銷貨發票。：：：」，為稅
      捐稽徵機關管理營利事業會計帳簿憑證辦法第二十一條第一項所規定。
    2.本件原告為甲○○律師事務所之負責人，本年度綜合所得稅結算申報，自行申
      報該事務所各項攤提一０九、九二六元，被告初查以事務所與住家同址，減半
      認列各項攤提五四、四六三元。原告不服，主張事務所與住家同地係事實，但
      上述費用多係因營業而來，如辦公用電（電腦設備、影印機、冷氣機、傳真機
      ：：），故盼更改認定金額云云。申經被告復查決定，以查該事務所與住家同
      址，原告既就相關之各項費用，無法明確劃分，原查依首揭規定按二分之一計
      算，並無不合等由，駁回其復查之申請。訴願人執與復查主張相同之理由，提
      起訴願。訴經財政部九十二年三月三十一日台財訴第0000000000號
      訴願決定略以「訴願人列報事務所各項折舊及各項攤提之設備為何，訴稱電腦
      設備、影印機等均係事務所所使用，是否足採，原處分機關並未究明，又以往
      年度如何申報及核定，是否一致處理，以有查明之必要」等由，將本部分原處
      分撤銷，囑由原處分機關另為處分。嗣經被告重核復查決定以，原查以該事務
      所與住家同址，原告既就相關之各項費用，無法明確劃分，依首揭規定二分之
      一計算，認列五四、四六三元。惟原告主張各項設備為事務所營業使用，請准
      予認列云云。經查該事務所之財產目其中購置廚具五九、五００元，顯非業務
      所必要，當年度攤銷一一、九００元，應不予認列。又購置傳真機七二、００
      ０元，原告未能提示合法憑證，當年度攤銷一四、四００元，應不予認列。是
      重新計算各項攤提為八二、六二六元（申報數109,926-11,900-14,400=82,626
      ），與原核定五四、四六三元之差額二八、一六三元，准予追認，經核並無不
      妥。
    3.茲原告主張衡諸經驗法則，營業所內設有廚具供員工使用者並不在少數，且不
      違常理，原處分機關率爾以其顯非營業所必要而認定其當年度攤銷部分應不予
      認列，實有違經驗法則，與人民認知相乖違。另原告已於八十六年度申報綜合
      所得稅時提示該事務所供傳真用之電話號碼之當年度中華電信股份有限公司帳
      單，由此可知，訴願人已提示合法憑證，其置傳真機七二、０００元屬實，否
      則當年度傳真機電話費何來等語，資為爭議。
    4.查訴願人主張購置廚具係供員工使用云云。查此項費用之支出與事務所之業務
      並無直接關聯，且該事務所與住家同址，自難認為係執行業務有關之必要費用
      ，當年度攤銷一一、九００元，被告不予認列，尚無不合。又購置傳真機七二
      、０００元，原告主張於八十六年度申報綜合所得稅時已提示該事務所傳真用
      之電話號碼之中華電信股份有限公司帳單即為其合法憑證應予認列云云，惟查
      中華電信股份有限公司帳單其係屬郵電費之範疇，並非購置傳真機之原始憑證
      ，又原告未能提示合法憑證，依前揭本頒訂之稅捐稽徵機關管理營利事業會計
      帳簿憑證辦法第二十一條第一項及執行業務所得查核辦法第十七條第一項規定
      ，自有未合，是原處分機關否准認列此部分之攤銷一四、四００元，亦無違誤
      ，所訴核不足採。
　　理      由
一、本件原告為甲○○律師事務所之負責人，其八十六年度綜合所得稅結算申報自行
    列報該事務所各項攤提一０九、九二六元，被告初查以其事務所與住家同址，乃
    減半認列各項攤提五四、四六三元。原告不服，申經復查結果，未獲准變更，提
    起訴願，經財政部訴願決定將原處分關於各項折舊及各項攤提部分撤銷，囑由被
    告另為處分，其餘訴願則予以駁回。嗣經被告重核結果，就廚具及傳真機之攤銷
    金額一一、九００元及一四、四００元部分仍不予認列等情，有原告八十六年度
    綜合所得稅結算申報書等附於原處分卷可稽。茲就廚具及傳真機之攤銷分述如下
    ：
  (一)廚具攤銷部分：
  1.按「非屬執行業務之直接必要費用，不得列為執行業務費用。」、「費用及損失
    ，未經取得原始憑證，或經取得而記載事項不符者，不予認定。」及「折舊：一
    、供執行業務使用之固定資產，為執行業務者本人所有，取得確實憑證者，得依
    規定提列折舊。上述固定資產為房屋時，其有非供執行業務使用之折舊，應按面
    積比例計算，不予認列：如無法明確劃分，以二分之一計算：：：」，行為時執
    行業務所得查核辦法第十四條、第十七條第一項及第三十條第一款分別定有明文
    。
  2.按當事人主張事實，須負舉證責任，倘其所提出之證據，不足為主張事實之證明
    ，自不能認其主張之事實為真實。行政法院（現改制為最高行政法院）三十九年
    判字第二號著有判例。本件原告原告雖以備置廚具確屬其事務所業務所必要等語
    資為主張，惟查原告個人之住家與其律師事務所係設於同址，為原告所不爭，則
    相關之各項費用本有無法明確劃分之情形，是原告自應就系爭廚具究係供作事務
    所何項業務之用及其必要性等作合理之說明及提出積極證據加以證明，然原告泛
    稱經驗法則，迄未提出任何積極證據以供查核，揆之前開判例，自難謂其已盡舉
    證責任，所言殊難採信。故被告予以剔除系爭廚具攤銷金額一一、九００元，尚
    非無憑，所為重核復查決定，徵諸首揭法條規定，並無違誤，訴願決定予以維持
    ，亦稱妥適，原告徒執前詞，訴請撤銷，為無理由，應予駁回。
  (二)傳真機攤銷部分：
  1.按「行政機關就該管行政程序，應於當事人有利及不利之情形，一律注意。」，
    為行政程序法第九條所規定。再按「認定事實，須憑證據，不得出於臆測，此項
    證據法則，自為行政訴訟所適用。」，行政法院亦著有六十一年判字第七十號判
    例可資參照。
  2.本件有關傳真機攤銷部分，原告雖僅提出中華電信股份有限公司帳單為據，惟查
    系爭傳真機係原告於八十五年四月二十日所購置，價格為七二、０００元，當年
    度即八十五年度亦列報攤銷一０、八００元等情，業經原告於本院九十三年度簡
    字第三七七號原告甲○○綜合所得稅事件審理時提出現金支出傳票及由出賣人互
    盛股份有限公司所開立CH00000000.品名M-RC-3700L傳真機一台. 金額‥72000之
    統一發票一紙為證，復經該案承辦法官履勘現場核對型號無訛，查明該傳真機確
    係供事務所使用明確在卷，有勘驗筆錄及照片等附於該案可資參照，是原告所稱
    本年度應予攤提傳真機攤銷金額一四、四００元，即非無憑。從而被告逕以電信
    費帳單並非購置傳真機之原始憑證為由，即遽以否准認列系爭傳真機攤銷，依前
    開法條規定及判例意旨，顯不無率斷，所為重核復查決定自有可議，訴願決定未
    察而予以維持，亦不無疏漏，原告起訴指摘，非無理由，所為聲明求為撤銷該部
    分之重核復查決定及訴願決定，即無不合，應予准許，著由被告另為適法之處分
    。至兩造其餘實體上之主張與本件判決之結果不生影響，即無庸審酌；另本件依
    卷內資料，事證已臻明確，爰不經言詞辯論為之，均併此敘明。
二、據上論結，本件原告之訴為一部有理由，一部無理由，爰依行政訴訟法第二百三
    十六條、第九十八條第三項前段、第一百零四條、民事訴訟法第七十九條，判決
    如主文。
中　　華　　民　　國　　九十三　　　年　　　十一　　月　　　三十　　　　日
                       臺 北 高 等 行 政 法 院  第 三 庭
                                                法    官  林育如
右為正本係照原本作成。
本件以訴訟事件所涉及之法律見解具有原則性者為限，始得於本判決送達後二十日內
向本院提出上訴狀並表明上訴理由，如已於本判決宣示後送達前提起上訴者，應於判
決送達後二十日內補具上訴理由（均按他造人數附繕本），且經最高行政法院許可後
方得上訴。
中　　華　　民　　國　　九十三　　　年　　　十一　　月　　　三十　　　　日
  　　　　　　　　　　　　　　　　　　　        書 記 官　林惠堉
